【裁判字號】    92,上更(一),335
【裁判日期】    920625
【裁判案由】    公平交易法等
【裁判全文】
臺灣高等法院刑事判決                        九十二年度上更(一)字第三三五號
    上  訴  人  臺灣臺北地方法院檢察署檢察官
    上  訴  人
    即  被  告  甲○○
右上訴人，因被告違反公平交易法等案件，不服臺灣臺北地方法院八十八年度易字第
三六號，中華民國八十八年三月二十九日第一審判決（起訴案號：臺灣臺北地方法
院檢察署八十七年度偵字第二三四七六號；併辦案號：同署八十八年度偵字第一九六
號）提起上訴，經判決後，由最高法院發回更審，本院判決如左：
    主  文
原判決撤銷。
甲○○共同連續行使偽造私文書，足以生損害於他人，處有期徒刑陸月。如易科罰金
以參佰元折算壹日。扣案之牛仔褲參佰拾伍件沒收。
    事  實
一、甲○○明知如附圖所示之商標圖樣，係美商．麗美司徒勞斯公司（英文名稱
    ＬＥＶＩ  ＳＴＲＡＵＳＳ  ＆  ＣＯ．中文名稱有稱為美商．麗美衣裝公司，
    以下簡稱美商麗美公司）向經濟部中央標準局申請註冊登記，取得商標專用權，
    指定使用於衣服、領袖類之男女老幼之一切內外長短衣褲商品上，且係世所共知
    之著名商標。亦明知上開公司所生產製造使用上開商標圖樣之商品在國際及國內
    市場行銷多年，品質著有商譽，為業者及消費大眾所共知。竟於民國八十七年七
    月中旬，以每件新台幣（下同）約接近二百元之價格，自印尼販入，他人所仿冒
    使用印有如附圖所示商標圖樣，且牛仔褲仿品上載有美商麗美公司英文名稱（Ｌ
    ＥＶＩＳＴＲＡＵＳＳ＆ＣＯ．）表示係美商麗美公司製造之產品之文書之牛仔
    褲四百餘件，隨即基於概括之犯意，以每件五百元至六百元不等之價格，在臺北
    市○○路○段八十六號，先後多次賣予不特定人，行使前開偽造之文書，足以生
    損害於美商麗美公司。並與陳明業（業經本院以八十八年度上訴字第一七八六號
    判處有期徒刑四月）共同基於犯意之聯絡，於八十七年八月間，由甲○○以每件
    五百元之價格，寄放前述仿冒之牛仔褲在臺北市○○街七十六巷二弄七號之冠美
    服裝行陳列出售，陳明業則於八十七年十月十二日以六百元之價格出售牟利，行
    使前開偽造之文書，足以生損害於美商麗美公司。嗣於八十七年十一月六日中午
    十二時三十分許，為警在冠美服裝行查獲，並扣得仿冒之牛仔褲一百九十件。復
    於八十七年十一月六日下午一時許，為警在臺北市○○區○○路一段八六號地下
    室查獲，並扣得其所有之仿品牛仔褲一百二十五件。
二、案經美商麗美公司授權之美國利惠國際有限公司臺灣分公司訴由臺北市政府警察
    局萬華分局移送臺灣臺北地方法院檢察署檢察官偵查起訴及美商麗美公司訴請同
    署檢察官移請併案審理。
    理  由
一、訊據上訴人即被告甲○○固供承以每件一百多元之價格自印尼販入並輸入扣案所
    示之牛仔褲，而後連續以每件五百至六百元之價格販賣予不特定人，並將一部分
    交由冠美服裝行陳明業出售之事實不諱，惟否認有違反商標法、行使偽造私文書
    之犯行，並辯稱：伊是從印尼進口牛仔褲到臺灣，因賣不出去，想要清倉，就登
    報，伊不知是仿冒品，買時有證明書證明係真品云云。
二、經查
  (一)右揭事實業據告訴人美商利惠國際有限公司台灣分公司代理人翁雅欣律師於警局
    偵訊、檢察官偵查中，告訴人美商麗美公司代理人高烊輝律師於原審指訴綦詳，
    並有扣案仿冒牛仔褲三百十五件扣案（在被告處扣得一百二十五件，取樣六件，
    其餘一百十九件由被告保管；在陳明業處扣得一百九十件，取樣三件，其餘一百
    八十七件由陳明業保管）可資佐證。
  (二)如附圖所示之商標圖樣，係美商麗美公司向我國經濟部中央標準局註冊登記，享
    有商標專用權之圖樣，此有經濟部中央標準局商標註冊證影本在卷可稽。告訴代
    理人亦曾於八十七年十月十二日向陳明業買過牛仔褲一條，有八十七年十月十二
    日估價單一紙在卷可查，並有未販售之仿冒牛仔褲一百九十件扣案（在陳明業處
    扣得一百九十件，取樣三件，其餘一百八十七件由陳明業保管）可證。而陳明業
    亦經本院依行使偽造私文書罪，判處有期徒刑四月，並有本院八十八年度上訴字
    第一七八六號判決影本在卷可稽。
  (三)扣案之牛仔褲經與真品比較結果，其背面閃光紙標文字內容、保證紙標之年限、
    背面口袋上方皮革產地標示、口袋邊紅色商標布標清晰、拉鍊設計與使用材質不
    同、內洗標示內容及大小及內包頭釘材質等項，均與真品牛仔褲不同，業經告訴
    人代理人提出真、仿品比較照片在卷可參。
  (四)另真品牛仔褲，於我國之批發價約在一千二百元至一千四百三十元之間，建議之
    市場零售價為二千零八十元至二千三百八十元之間，此有告訴人美國利惠國際有
    限公司臺灣分公司一九九八／九年秋冬商品零售價格建議表附於八十八年度偵字
    第一九六號卷第十五頁足資證明，被告以顯不相當之價格販入後，復以顯不相當
    之價格出售予他人，且扣案之仿品牛仔褲，與真品相較，其材質、車工亦明顯粗
    糙，此經檢察官（見八十七年十二月九日訊問筆錄）及原審勘驗（見原審八十八
    年三月一日訊問筆錄）無訛，被告當不致誤認，苟被告誤認進口之牛仔褲係真品
    ，何以低價求售？被告雖提出所謂印尼公司之保證書及進口報單為證，但該保證
    書除未經認證程序，以形式證明其真實性外，其製作日期為
    二十日，遠早於被告所供陳之販入日期及進口報單所示之日期，是該證明書並不
    足為被告有利之證據；況依該進口報單，每打牛仔褲進口單價僅為美金十八元，
    加上百分之十二．五之進口稅，每打牛仔褲之成本約合美金三十元五角，被告供
    陳其係以每件五百元至六百元之價格出售，顯然認識為假貨。證人即印尼商人Ｍ
    ＡＲＤＩ雖於本院前審調查時證稱被告有向伊買牛仔褲，被告向伊買一百二十五
    打，每打十二條云云。惟無從證明即係本案之牛仔褲，況該證人所述之賣給被告
    之牛仔褲之來源，告訴人之代理人亦已陳明非合法授權之代理商所販售，則該證
    人之證言亦不能為被告有利之認定。又被告販售仿冒之牛仔褲，其上載有美商麗
    美公司之英文名稱，表示為該公司產品，為私文書，有扣案牛仔褲可稽，既偽造
    告訴人美商麗美公司名義標明為該公司出品之物，係表示為該公司真正之產品，
    自足以生損害於該公司。被告辯稱非私文書，其無行使偽造私文書云云，亦非可
    採。被告所辯，無非卸責之詞，不足採信，其犯行洵堪認定。
三、核被告販賣仿冒牛仔褲所為，係犯商標法第六十三條之販賣仿冒商標商品罪。被
    告所販賣之牛仔褲上，既以告訴人美商麗美公司即ＬＥＶＩ  ＳＴＲＡＵＳＳ
    ＆  ＣＯ．名義標明為該公司出品之物，係表示為該公司真正之產品，自足以生
    損害於該公司，依刑法第二百二十條第一項規定，應以準私文書論，並構成刑法
    第二百十六條、第二百十條之行使偽造私文書罪。被告先後多次販賣仿冒商標商
    品、行使偽造私文書之犯行，時間緊接，各觸犯構成要件相同之罪名，顯係各基
    於概括犯意為之，均為連續犯，各應論以一罪，並加重其刑。被告就寄賣在陳明
    業處出售牛仔褲之犯行，與陳明業有犯意之聯絡及行為之分擔，均為共同正犯。
    再被告所犯上開二罪間，係一行為所觸犯，為想像競合犯，應從一重之連續行使
    偽造私文書罪處斷。公訴人雖未就被告行使偽造私文書部分起訴，惟依前述該部
    分，與起訴事實，有裁判上一罪關係，為起訴效力所及，本院自應併予審判。至
    於檢察官移送併辦部分（臺灣臺北地方法院檢察署八十八年度偵字第一九六號）
    係告訴人美商麗美公司以同一事實提出告訴，屬同一案件，合予敘明。
四、公訴意旨另以：如附圖所示之商標圖樣係國際知名商標，為相關大眾所共知，被
    告販賣使用相同於上開商標之商品，致與告訴人公司之商品混淆，尚有違反公平
    交易法第二十條第一項第一款之規定，應依同法第三十五條之規定處斷云云。惟
    查被告犯罪後，公平交易法已於八十八年二月三日修正公布施行，其三十五條修
    正規定違反第二十條第一項之罪者，須先經中央主管機關限期命其停止或改正，
    未停止或更正者，始由司法機關為科刑之處置，即先行政後司法之立法理念，而
    增加該罪處罰之構成要件，屬法律變更之範圍，自應比較新舊法之規定，以資適
    用，而先行政後司法之規定，讓行為人有改正之機會，對被告較為有利，自應適
    用新法。查本件並未經中央主管機關依上規定限期命被告停止、改正或採取必要
    更正措施，而不符合該條之構成要件，自不成立該罪。惟依公訴意旨認此部分，
    與前揭有罪部分，有想像競合犯之裁判上一罪之關係，爰不另為無罪之諭知。
五、原判決據以論罪科刑，固非無見。惟查原判決（一）認被告未有行使偽造私文書
    罪犯行，認係違反公平交易法第二十條第一項第一款之規定，應依同法第三十五
    條之規定處斷，尚有未當。（二）對於在共犯陳明業之處查扣，被告所有之仿冒
    牛仔褲一百九十件，未依法宣告沒收，亦有未洽。被告上訴否認犯罪雖無理由，
    檢察官上訴以原審未審究行使偽造私文書之犯行為由，指摘原判決不當，為有理
    由，應由本院將原判決予以撤銷改判。爰審酌被告之犯罪動機、所得利益、販賣
    數量、對真正商標權所表彰之品質及商譽之影響、及妨礙社會交易秩序與犯罪後
    之態度等一切情狀，量處如主文第二項所示之刑。又被告行為後刑法第四十一條
    已於九十年一月十二日修正施行，凡犯最重本刑為五年以下有期徒刑以下刑之罪
    ，而受六個月以下有期徒刑或拘役之宣告，已得易科罰金，比較後舊法自以新法
    有利於被告，爰諭知易科罰金之折算標準。另扣案之仿品牛仔褲三百十五件（在
    被告處扣得一百二十五件，取樣六件，其餘一百十九件由被告保管；在陳明業處
    扣得一百九十件，取樣三件，其餘一百八十七件由陳明業保管），依商標法第六
    十四條併予宣告沒收。
據上論斷，應依刑事訴訟法第三百六十九條第一項前段、第三百六十四條、第二百九
十九條第一項前段，商標法第六十三條、第六十四條，刑法第十一條前段、第二條第
一項前段、第二十八條、第五十六條、第二百十條、第二百十六條、第二百二十條第
一項、第五十五條，修正刑法第四十一條第一項前段，罰金罰鍰提高標準條例第二條
，判決如主文。
本案經檢察官吳國南到庭執行職務。
中      華      民      國    九十二    年      六      月    二十五    日
                              臺灣高等法院刑事第十八庭
                                  審判長法  官  吳      敦
                                        法  官  劉  慧  芬
                                        法  官  吳  明  峰
右正本證明與原本無異。
如不服本判決，應於收受送達後十日內向本院提出上訴書狀，其未敘述上訴之理由者
並得於提起上訴後十日內向本院補提理由書（均須按他造當事人之人數附繕本）。
                                        書記官  李  華  安
中      華      民      國    九十二    年      六      月    二十五    日
附錄本案論罪科刑法條全文：
商標法第六十三條：
明知為前條商品而販賣、意圖販賣而陳列、輸出或輸入者，處一年以下有期徒刑、拘
役或科或併科新臺幣五萬元以下罰金。
刑法第二百十條
偽造、變造私文書，足以生損害於公眾或他人者，處五年以下有期徒刑。
第二百十六條
行使第二百十條至第二百十五條之文書者，依偽造、變造文書或登載不實事項或使登
載不實事項之規定處斷。


司法院資訊處製作；財團法人民間司法改革基金會備份。
